【裁判字號】    99,易,1032
【裁判日期】    991110
【裁判案由】    竊盜
【裁判全文】
臺灣彰化地方法院刑事判決              99年度易字第1032號
公  訴  人  臺灣彰化地方法院檢察署檢察官
被      告  丙○○
上列被告因竊盜案件，經檢察官提起公訴（99年度偵緝字第441
號、99年度偵緝字第442 號、99年度偵字第7281號），本院判決
如下：
    主  文
丙○○竊盜，處拘役貳拾日，如易科罰金，以新臺幣壹仟元折算
壹日。又竊盜，處拘役貳拾日，如易科罰金，以新臺幣壹仟元折
算壹日。又犯踰越安全設備竊盜罪，處有期徒刑參月，如易科罰
金，以新臺幣壹仟元折算壹日。拘役部份，應執行拘役參拾日，
如易科罰金，以新臺幣壹仟元折算壹日。
    犯罪事實
一、丙○○智能偏低，致其辨識行為違法或依其辨識而為行為之
    能力顯著降低，其基於意圖為自己不法所有之犯意，分別為
    下列竊盜行為：
(一)、先於民國99年4 月4 日凌晨1 時50分許，在彰化縣溪州鄉○○村○○路202 號前，見該機車鑰匙未拔下，即以該鑰匙發
    動電門之方式，竊取丁○○所保管使用之車牌號碼TVI-635
    號輕型機車1 部【車主：丁○○之妻鄭呂美，價值約新臺幣
    （下同）2000元】，得手後，騎乘上開機車至彰化縣溪州鄉
    橋義國小，因機車油料用罄，遂將機車棄置在橋義國小。
(二)、且於99年4 月7 日中午12時許，在彰化縣溪州鄉○○村○○
    路32號「壽南宮」內，趁四下無人之際，徒手破壞壓克力製
    香油箱後，竊取甲○○所保管之現金約600 元，得手後離去
    ，所竊得之現金已花用殆盡。
(三)、又於99年7 月16日凌晨零時10分許，在彰化縣溪州鄉○○村
    ○○路4 號（即乙○○住處）旁巷內，以站立窗外伸手入內
    ，使窗戶喪失防閑效用之方式，竊取乙○○所有之胸罩4 件
    、內褲1 件（價值共約4000元），得手後，將所竊得之物均
    丟置在彰化縣溪州鄉○○村○○路127 號鄰宅圍牆內。
二、嗣經乙○○報警處理，經警依監視器畫面循線追查，而查獲
    上開犯罪事實欄一之(三)所示之竊盜犯行，丙○○並在未被有
    偵查犯罪職權之機關或公務員發覺前，即主動向警員供出上
    開犯罪事實欄一之(一)、(二)所示之竊盜犯行，自首而接受裁判
    ，始查悉上情。
三、案經彰化縣警察局北斗分局報請臺灣彰化地方法院檢察署檢
    察官偵查起訴。
    理  由
一、本案被告丙○○所犯係屬刑事訴訟法第376 條第2 款所列之
    刑法第320 條第1 項之竊盜罪、第321 條第1 項第2 款之加
    重竊盜罪，本院爰依刑事訴訟法第284 條之1 之規定行獨任
    審判。
二、證據能力部分
(一)、按被告以外之人於審判外之陳述，雖不符刑事訴訟法第159
    條之1 至第159 條之4 之規定，而經當事人於審判程序同意
    作為證據，法院審酌該言詞陳述或書面陳述作成時之情況，
    認為適當者，亦得為證據；當事人、代理人或辯護人於法院
    調查證據時，知有第159 條第1 項不得為證據之情形，而未
    於言詞辯論終結前聲明異議者，視為有前項之同意，刑事訴
    訟法第159 條之5 定有明文。查證人丁○○、甲○○、乙○○於警詢中之證述，均為被告以外之人於審判外之陳述，均
    屬傳聞證據；惟被告於本院言詞辯論終結前，對於上開證言
    ，均未聲明異議，本院審酌上開傳聞證據作成之情狀，並無
    出於不正取供或其他違法不當情事，且客觀上亦無顯不可信
    之情況，堪認為適當，揆諸上開條文之規定，均應有證據能
    力。
(二)、且按照相機拍攝之照片，係依機器之功能，攝錄實物形貌而
    形成之圖像，除其係以人之言詞或書面陳述為攝取內容，並
    以該內容為證據外，照片所呈現之圖像，並非屬人類意思表
    達之言詞或書面陳述，當非屬「被告以外之人於審判外之言
    詞或書面陳述」之範圍內，其有無證據能力，自應與一般物
    證相同，端視其取得證據之合法性及已否依法踐行證據之調
    查程序，以資認定（最高法院97年度臺上字第3854號判決意
    旨參照）。查卷附之監視器翻拍照片、現場照片、查獲照片
    張及贓物照片共13張（99年度偵字第5121號偵卷第8 頁、99
    年度偵字第5135號偵卷第7 頁、99年度偵字第7281號偵卷第
    11-15 頁），係以電子科技設備運作所留存之影像紀錄，經
    核並非供述證據，不受傳聞法則之限制，亦核無違法取得之
    情形，自均具有證據能力，合先敘明。
三、上開犯罪事實，業據被告丙○○於警詢、偵查中及本院審理
    時坦承不諱，核與證人即被害丁○○、甲○○、乙○○於警
    詢中之證述情節相符，此外復有車籍查詢- 基本資料詳細畫
    面1 紙（車牌號碼：TVI-635 號輕型機車，車主：鄭呂美）
    、贓物認領保管單、彰化縣警察局北斗分局扣押物品目錄表
    、監視器翻拍照片、現場照片、查獲照片張及贓物照片共13
    張等件附卷可稽，足認被告前揭任意性自白與事實相符，是
    本案事證明確，被告犯行堪以認定，應予依法論科。
四、按被告於夜間至他人住宅，推窗伸手入室竊取財物，雖其身
    體未侵入住宅，尚難論以於夜間侵入住宅竊盜罪名，但其竊
    盜之手段，既已越進窗門，使他人窗門之安全設備失其防閑
    效用，自應構成刑法第321 條第1 項第2 款之罪（最高法院
    41年臺非字第38號判例意旨可資參照）。本件被告係夜間伸
    手入窗竊取乙○○財物，所為雖不構成夜間侵入住宅竊盜罪
    ，惟揆諸前揭說明，其竊盜手段已越進窗戶，自屬踰越安全
    設備竊盜。是核被告丙○○所為，就上開犯罪事實欄一之(一)
    、(二)部分，分別係犯刑法第320 條第1 項之竊盜罪；就犯罪
    事實一之(三)部分，則係犯刑法第321 條第1 項第2 款之踰越
    安全設備竊盜罪。被告所為上開竊盜犯行，犯意各別，行為
    互殊，應予分論併罰。再查證人即承辦警員李永昌於本院99
    年10月27日審理時證述：「丙○○是單親，母親已經再嫁，
    父親好像因販毒入獄，他是奶奶帶大，奶奶是瘖啞人士，他
    姑姑最近有帶他去做精神鑑定，他平常就是比較不會表達，
    智力上可能有點問題，就是會答非所問，人家說什麼他就會
    去做什麼這樣」等語，又被告丙○○確實因智能偏低而於99
    年6 月9 日因病停役，有（99）海準潛停字第010 號停役令
    1 份在卷可稽，是足認被告於本案行為時，因智能偏低致其
    辨識行為違法與依其辨識而行為之能力均顯著降低，爰依刑
    法第19條第2 項之規定減輕其刑。
五、按對於未發覺之罪自首而受裁判者，得減輕其刑，刑法第62
    條前段定有明文。刑法第62條所謂發覺，固非以有偵查犯罪
    權之機關或人員確知其人犯罪無誤為必要，而於對其發生嫌
    疑時，即得謂為已發覺；但此項對犯人之嫌疑，仍須有確切
    之根據得為合理之可疑者，始足當之，若單純主觀上之懷疑
    ，要不得謂已發生嫌疑；刑法第62條之所謂發覺，係指有偵
    查犯罪職權之公務員已知悉犯罪事實與犯罪之人而言，而所
    謂知悉，固不以確知其為犯罪之人為必要，但必其犯罪事實
    ，確實存在，且為該管公務員所確知，始屬相當。如犯罪事
    實並不存在而懷疑其已發生，或雖已發生，而為該管公務員
    所不知，僅係推測其已發生而與事實巧合，均與已發覺之情
    形有別（最高法院72年臺上字第641 號、75年臺上字第1634
    號判例意旨參照）。經查：上開犯罪事實欄一之(一)、(二)部分
    ，依據99年10月21日警員職務報告書及證人李永昌於本院審
    理時所證稱：「當時我們是清查OWK-010 機車失竊案件，這
    部機車失竊時，我們有去清查尋獲的地點，尋獲地點是在雲
    林縣赤銅鄉，地點剛好是在廖嫌外婆家附近，我們是針對這
    個地緣關係去清查調閱沿路的監視器，監視器效果不是很好
    ，但我們因地緣關係覺得廖嫌很可疑，覺得他有可能偷竊，
    我們因查這個案件有問他行蹤，但他交待不清，所以我們去
    附近作訪查，剛好就訪查到壽南宮的住持，他說他廟裡面有
    遭竊，在廟外面剛好旁邊也有另一個民眾丁○○說機車在同
    天晚上遭竊，機車被騎到沒有油放在橋義國小校門口，後來
    自己已經找到機車。從丙○○家如果要去赤銅時，往西螺剛
    好就是同一個路線上面，會經過橋義國小那邊。我們是直接
    作清查，因為丙○○之前有竊盜案件所以才懷疑他，我們問
    丙○○說這是否你犯案，丙○○就承認。我們有調閱監視錄
    影帶，但效果不好。」等語（本院卷第21頁），及證人即被
    害人甲○○於警詢時所證稱：「（問：壽南宮是否有裝設監
    視器？）沒有裝設監視器。（問：壽南宮香油錢被偷、你是
    否有向警方報案？）我沒有向警方報案。」等語（99年度偵
    字第5135號偵卷第6 頁）。顯見警方於被告坦白上開竊盜犯
    行前，並無確切之根據認定被告係該2 部分竊盜犯行之行為
    人，僅憑被告之地緣關係、前科懷疑被告涉嫌犯罪事實欄一
    之(一)、(二)部分犯罪，應僅係單純主觀上之推測、懷疑，尚無
    確切之根據合理懷疑被告涉案，要不得謂已「發覺」被告犯
    罪事實欄一之(一)、(二)部分犯行。從而，本件被告係在有偵查
    權限之機關或個人尚無確切根據發覺知悉其涉有犯罪事實欄
    一之(一)、(二)所示之竊盜犯行前，即主動坦承前揭竊盜之犯罪
    情節，業已合於法定自首之要件，是就犯罪事實欄一之(一)、
    (二)所示之竊盜犯行，均依刑法第62條前段之規定遞減輕之。
    爰審酌被告因智能偏低，對財產歸屬之觀念較為薄弱，被告
    犯案手段、所竊得之財務價值及情節尚屬輕微，暨犯後坦承
    罪行、態度良好等一切情狀，分別量處如主文所示之刑，並
    諭知易科罰金之折算標準，暨就拘役刑部分定其應執行之刑
    及易科罰金之折算標準，以資懲儆。
據上論斷，應依刑事訴訟法第299 條第1 項前段，刑法第320 條
第1 項、第321 條第1 項第2 款、第19條第2 項、第62條前段、
第41條第1 項前段、第51條第6 款，刑法施行法第1 條之1 ，判
決如主文。
本案經檢察官高宏銘到庭執行職務。
中    華    民    國    99    年    11    月    10    日
                        刑事第七庭    法  官  郭麗萍
以上正本證明與原本無異。
如不服本判決應於收受判決後10日內向本院提出上訴書狀，並應
敘述具體理由；其未敘述上訴理由者，應於上訴期間屆滿後20日
內向本院補提理由書（均須按他造當事人之人數附繕本）「切勿
逕送上級法院」。
告訴人或被害人對於判決如有不服具備理由請求檢察官上訴者，
其上訴期間之計算係以檢察官收受判決正本之日期為準。
中    華    民    國    99    年    11    月    10    日
                                      書記書  吳冠慧
附錄本案論罪科刑法條：
中華民國刑法第320條
意圖為自己或第三人不法之所有，而竊取他人之動產者，為竊盜
罪，處5 年以下有期徒刑、拘役或5 百元以下罰金。
意圖為自己或第三人不法之利益，而竊佔他人之不動產者，依前
項之規定處斷。
前2項之未遂犯罰之。
中華民國刑法第321條
犯竊盜罪而有左列情形之一者，處6 月以上、5 年以下有期徒刑
：
一、於夜間侵入住宅或有人居住之建築物、船艦或隱匿其內而犯
    之者。
二、毀越門扇、牆垣或其他安全設備而犯之者。
三、攜帶兇器而犯之者。
四、結夥3人以上而犯之者。
五、乘火災、水災或其他災害之際而犯之者。
六、在車站或埠頭而犯之者。
前項之未遂犯罰之。

司法院資訊處製作；財團法人民間司法改革基金會備份。
